最高法院民事裁定　　　　　　　　　　　　　　　　九十三年度台抗字第一二六號
　　抗　告　人　桃園縣龍潭鄉公所
　　法定代理人　黃仁杞
右抗告人因與相對人甲○○間請求確認所所有權不存在再審事件，聲請法官迴避，對
於中華民國九十二年十二月二十六日台灣高等法院裁定（九十二年度聲字第二六二號
），提起抗告，本院裁定如左：
    主  文
抗告駁回。
抗告訴訟費用由抗告人負擔。
    理  由
本件抗告人向原法院聲請意旨略以：本件九十二年度再字第一一八號所有權不存在之
再審事件，審判長及受命法官分別為尤豐彥法官及湯美玉法官，惟渠等二人前亦曾分
別參與本件確定終局判決前之原法院八十三年重上更(一)字第六六號、八十六年度上更
(三)字第三八二號之審理，爰依民事訴訟法第三十二條第七款規定聲請迴避云云。原法
院以：按法官曾參與該訴訟事件之前審裁判或仲裁者，法官應自行迴避不得執行職務
，如法官有上開情形而不自行迴避者，當事人得聲請法官迴避，民事訴訟法第三十二
條第七款、第三十三條第一項第一款規定甚明。次按上開第三十二條第七款「法官曾
參與該訴訟事件之前審裁判」之規定，乃在使法官不得於其曾參與之裁判之救濟程序
執行職務，以保障當事人之審級利益及裁判公平，因此對於確定終局判決提起再審之
訴，其參與該確定終局判決之法官，依同一理由，於再審程序亦應自行迴避，惟各法
院法官員額有限，參考（八十九年七月一日修正施行前之）行政訴訟法第六條第四款
規定意旨，其迴避以一次為限，司法院大法官會議第二五六號解釋著有明文。準此，
下級法院之判決已經上級法院廢棄，則該判決已失其存在，為該判決之法官自無迴避
可言，當事人之審級利益亦無欠缺，最高法院四十八年度台再字第五號判例意旨足供
參照。經調閱兩造間確認所有權不存在事件於確定前之歷審判決，本件再審事件之受
命法官湯美玉曾參與前訴訟程序之更(一)審之審理（原法院八十三年重上更(一)字第六六
號），審判長法官尤豐彥曾參與前程序之更(三)審之審理（原法院八十六年度上更(三)字
第三八二號），惟前訟程序之確定判決為原法院九十年度上更(五)字第一五三號判決，
即上開原法院八十三年度重上更(一)字第六六號、八十六年度上更(三)字第三八二號判決
先後經最高法院廢棄，則上開二判決已失其存在，依前開說明，曾參與該業經廢棄判
決之審理程序之法官就本件再審事件自無迴避可言。抗告人為本件聲請，核與民事訴
訟法第三十二條第七款「參與前審裁判」之迴避原因尚有未合，爰裁定駁回其聲請：
經核於法無違誤。抗告意旨，求將原裁定廢棄，為無理由。
據上論結，本件抗告為無理由。依民事訴訟法第四百九十五條之一第一項、第四百四
十九條第一項、第九十五條、第七十八條，裁定如主文。
中　　　華　　　民　　　國　　九十三　　年　　　三　　　月　　　四　　　日
                              最高法院民事第二庭
                                  審判長法官  曾　桂　香
                                        法官  劉　延　村
                                        法官  劉　福　聲
                                        法官  黃　秀　得
                                        法官  陳　國　禎
      右正本證明與原本無異
                                              書  記  官
中　　　華　　　民　　　國　　九十三　　年　　　三　　　月　　 十六 　　日
　　　　　　　　                                                    ｍ
